臺灣花蓮地方法院民事判決
110年度簡上字第46號
上  訴  人  鄭玉夌  
訴訟代理人  李文平律師
            張照堂律師
被上訴人    張欣嵐  
訴訟代理人  吳明益律師
            孫裕傑律師
上列當事人間侵權行為損害賠償事件，上訴人對於民國110年7月
30日本院花蓮簡易庭第一審判決（110年度花簡字第61號）提起
上訴，本院於110年12月7日言詞辯論終結，判決如下：
    主      文
上訴駁回。
第二審訴訟費用由上訴人負擔。
    事實及理由
一、上訴人主張：
  ㈠本訴部分：被上訴人於民國108年3月20日13時22分許，在花
    蓮市○○路000號前，違法撞擊上訴人，該處時速限制為40公
    里，惟被上訴人車速為45公里，已明顯超速行駛，且現場有
    機車刮地痕長達7.2公尺，是被上訴人違反道路交通安全規
    則第93條第1項第1款規定，原判決援引警製道路交通事故調
    查表㈠所載，誤認行車速限為時速50公里，有事實認定及法
    規適用之錯誤。又依被上訴人所自認，上訴人係從西往東之
    方向，雖上訴人有違規跨越雙黃線之過失，然對被上訴人之
    行車方向而言，應可預先看到上訴人從左側路邊往右側過來
    ，有足夠距離及早做煞車準備；又縱按證人所述，上訴人係
    從東往西之方向，則上訴人即無違規跨越雙黃線之過失，且
    衡諸騎乘機車之騎士，其眼界高度應比一般自小客車車輛車
    頂還要高，是若如證人所述上訴人係由停在路旁車輛中間出
    現，被上訴人亦可預先看到上訴人之身影，應不至於不及煞
    停，故無論為上開何種狀況，被上訴人均有未隨時注意車前
    狀況之情事，違反道路交通安全規則第94條第3項規定，應
    負過失責任。另本件交通事故刑事部分雖經不起訴處分，惟
    上訴人對事發經過已不復記憶，被上訴人應會對自己做最有
    利之陳述，且被上訴人與證人鄧繁銓之說法均有不同，是本
    件民事訴訟應獨立於刑事所為事實之認定。爰依民法第184
    條、第191條之2、第193條、第195條等規定，請求被上訴人
    賠償醫療費用新臺幣（下同）105,167元、增加生活支出及
    看護費用6,606,302元、工作能力損失2,578,996元、精神慰
    撫金1,500,000元，共計10,790,465元，若對被上訴人為有
    利之認定，僅計算三成責任，並扣除上訴人已領取之強制險
    給付1,756,380元，被上訴人尚應給付1,480,759元等語。
　㈡反訴部分：本件除就兩造過失比例有爭執外，就被上訴人工
    作損失部分，被上訴人雖稱前半年不宜久站及過度勞累等，
    然非指不能工作而言，是依被上訴人所提診斷證明書記載須
    休養三個月，逾此範圍之請求，均無必要；工作獎金損失、
    勞動能力減損等部分，均未舉證；機車損失部分，非為車牌
    號碼000-000號機車（下稱系爭機車）修理費之記載，且未
    計算折舊費用；非財產上損害部分，被上訴人所受傷害均屬
    可復原之輕傷，且被上訴人亦應負擔部分過失，是請求精神
    慰撫金800,000元顯有過高等語，資為抗辯。
二、被上訴人則以：
　㈠本訴部分：被上訴人於108年3月20日13時許，騎乘系爭機車
    ，沿花蓮市中正路由南往北方向行駛，行經中正路180號前
    時，突遇上訴人由中正路路旁停車車輛間隔中步入車道，欲
    跨越方向限制線穿越車道，致被上訴人閃避不及而發生碰撞
    。本件交通事故發生後，被上訴人於108年4月4日製作調查
    筆錄時，已明確表示當時行車速度約30公里，而證人鄧繁銓
    亦表示上訴人突然穿越馬路肇事，被上訴人車速一般、不會
    很快等語，且比對證人所述事故過程與上訴人於偵查中之輔
    佐人及告訴代理人描述上訴人穿越道路之方向及動態大致相
    符，足見被上訴人就事故之發生並無過失。又本件交通事故
    刑事部分，經臺灣花蓮地方檢察署（下稱花蓮地檢署）檢察
    官為不起訴處分，復經臺灣高等檢察署花蓮檢察分署（花蓮
    高檢署）駁回再議確定，另有交通部公路總局臺北區監理所
    函可參，是上訴人請求被上訴人賠償並提起上訴，均為無理
    由等語為辯。
　㈡反訴部分：被上訴人因本件交通事故，受有頭部挫傷、第二
    腰椎壓迫閉鎖性骨折、左側腕部擦傷等身體傷害，爰依民法
    第184條第1項前段、第191條之2、第193條、第195條規定，
    反訴請求上訴人賠償醫療費用17,032元、交通費用2,960元
    ，看護費用60,000元、工作損失200,926元（含薪資損失150
    ,926元、工作獎金50,000元）、精神慰撫金800,000元，系
    爭車輛維修費5,800元等語。
三、上訴人於原審聲明請求被上訴人給付1,480,759元，及自訴
    狀繕本送達之翌日起至清償日止，按年息百分之5計算之利
    息；被上訴人於原審反訴請求上訴人給付1,086,718元，及
    自反訴狀繕本送達之翌日起至清償日止，按年息百分之5計
    算之利息。原審就本訴部分判決駁回上訴人之請求；就反訴
    部分判命上訴人應給付被上訴人341,204元，及自109年7月9
    日起至清償日止，按年息百分之5計算之利息，並依職權為
    假執行之宣告，駁回被上訴人其餘反訴。上訴人就本訴及反
    訴敗訴部分提起上訴，本訴部分上訴聲明：㈠原判決廢棄。㈡
    被上訴人應給付上訴人1,480,759元，及自起訴狀繕本送達
    翌日起至清償日止，按年息百分之5計算之利息。反訴部分
    上訴聲明：㈠原判決不利於上訴人部分廢棄。㈡上開廢棄部分
    ，被上訴人於第一審之反訴請求駁回。被上訴人就本、反訴
    部分，均答辯聲明：上訴駁回。
四、本院之判斷：
　㈠本訴部分：
　⒈上訴人主張被上訴人超速行駛、未盡隨時注意車前狀況義務
    ，對本件交通事故具有過失，被上訴人應負損害賠償責任云
    云，為被上訴人所否認，並以前詞置辯。
　⒉按當事人主張有利於己之事實者，就其事實有舉證之責任，
    民事訴訟法第277條本文定有明文。次按因故意或過失，不
    法侵害他人之權利者，負損害賠償責任。故意以背於善良風
    俗之方法，加損害於他人者亦同。民法第184條第1項亦有規
    定。而侵權行為損害賠償責任，除行為人之行為具不法性、
    被害人受有損害外，尚須以行為人之不法行為與被害人所受
    損害間具有相當因果關係為其成立要件，且主張侵權行為損
    害賠償請求權之人，對於侵權行為之成立要件應負舉證責任
    （最高法院100年度台上字第328號、98年度台上字第1452號
    判決意旨）。依上開規定及說明，上訴人主張被上訴人有前
    述過失責任之事實，自應負舉證責任。
  ⒊本院依兩造主張及卷內證據，認上訴人請求被上訴人賠償損
    害，並無理由，除引用原審判決理由（原審判決本訴部分事
    實及理由四）外，並參以被上訴人於108年4月4日道路交通
    事故調查筆錄（第一次）陳稱：當時行車速度約30公里等語
    （原審卷69頁）；又參以證人鄧繁銓於109年3月10日偵訊筆
    錄證稱：「（案發過程是否還記得？）我記得，因為我當時
    站在我店門口往對面看。我看到一個女生先從我這側（不是
    我的客人，從我右手邊約兩間店的位置出發）穿越馬路到對
    面，我看她已經到對面的人行道了，不知為何又調頭往馬路
    走，因當時路邊有停車，她就從兩台車的中間出現，剛好當
    時慢車道有機車經過，機車就撞到她。以機車騎士的方向，
    該路人是從她右手邊突然出現。我非常確定我看到的經過如
    上所述。」、「（當時機車車速？）當時機車車速一般的速
    度，不會很快」、「（該路人從路邊的車縫出來時，是突然
    出現？）是，當時對面整排都有停汽車，路人從車縫中突然
    出現，機車完全沒有辦法反應，當時機車完全沒辦法煞車就
    撞上去。」、「（以當時的狀況，機車騎士是否有辦法反應
    ？）沒有辦法反應。」等語，足認被上訴人於事故當時應無
    超速情事且無過失；縱如上訴人所述係因被上訴人超速始撞
    上上訴人云云，惟依證人前開證詞可知，事故之發生係因上
    訴人突然由路邊車縫中衝出來，被上訴人完全沒有反應之可
    能所致，自難將事故之發生歸責於被上訴人。準此，上訴人
    主張被上訴人有過失責任，即有可議，尚不足採。上訴人復
    未能提出其他相關事證以實其說，故上訴人上開主張，礙難
    憑採。
　⒋至上訴人主張應再送鑑定部份，原審業已就現場刮地痕及被
    上訴人之合理反應時間為何無再送鑑定必要之詳實說明；且
    本件於刑事偵查中之交通部公路總局臺北區監理所之鑑定謂
    「未便據予鑑定」之記載，係因上訴人自陳對事發經過業已
    不復記憶，是鑑定單位方就其說詞部份未予鑑定，惟鑑定單
    位仍詳細比對其餘跡證、相關資料及證人之說詞後，為鑑定
    結果之提供，並非未實施鑑定，是上訴人就此部分之主張，
    亦無可採。
　⒌準此，上訴人就原審本訴部分之上訴為無理由，應予駁回。
　㈡反訴部分：至上訴人就原審被上訴人反訴之部分之上訴主張
    ，本院於110年11月11日言詞辯論時當庭詢問原告訴訟代理
    人，其稱就反訴部分之上訴理由與本訴部分相同，僅係過失
    責任比例問題而已，有本院準備程序筆錄為證（見本院卷第
    71頁），而過失責任比例問題之判斷，業已如上所述，爰不
    重複交待。是上訴人就原審反訴部分判斷之上訴亦屬無理，
    應予駁回。　
五、綜上所述，上訴人依侵權行為之法律關係，請求被上訴人賠
    償損害，不應准許。從而，原審為上訴人敗訴之判決，即無
    不合。上訴論旨，指摘原判決不當，求予廢棄改判，為無理
    由，應駁回其上訴。
六、本件事證已臻明確，兩造其餘攻擊防禦方法、舉證及調查證
    據之聲請，核與本件判決結果不生影響，爰不另一一論述，
    併予敘明。
七、據上論結，本件上訴為無理由，依民事訴訟法第436條之1第
    3項、第449條第1項、第78條規定，判決如主文。　　　　
中　　華　　民　　國　　110 　年　　12　　月　　17　　日
　　　　　　　　　民事第二庭  審判長法  官  李可文  
　　　　　　　　　                  法  官  鍾志雄
　　　　　　　　　                  法  官  蔡培元
以上正本係照原本作成
本判決不得上訴。
中　　華　　民　　國　　110 　年　　12　　月　　17　　日
                    　　            書記官　謝佩真